【裁判字號】    97,交簡上,44
【裁判日期】    970430
【裁判案由】    公共危險
【裁判全文】
臺灣桃園地方法院刑事判決            97年度交簡上字第44號
上  訴  人  乙○○
即  被  告
輔  佐  人  甲○○○
即被告之母
上列上訴人即被告因公共危險案件，不服本院簡易庭於民國96年
12月19日所為之96年度桃交簡字第4988號刑事簡易判決（原檢察
官聲請簡易判決處刑案號：96年度偵字第28889 號），提起上訴
，本院管轄第二審合議庭判決如下：
    主  文
上訴駁回。
乙○○緩刑參年，緩刑期內付保護管束。
    事  實
一、乙○○明知飲用酒類至無法安全駕駛之程度後，即不得駕駛
    動力交通工具行駛於道路上，而於民國96年10月31日19時許
    至同年11月1 日凌晨1 時許，在桃園縣桃園市文昌公園，與
    友人一同飲用酒類後，已達不能安全駕駛動力交通工具之程
    度，竟仍於96年11月1 日凌晨1 時許，貿然騎乘車號EXI ─
    471 號輕型機車（下稱上開機車）往桃園縣桃園市○○○路
    方向行駛。嗣於96年11月1 日凌晨1 時16分許，在桃園縣桃
    園市○○路○ 段21號前為警攔查，進而對之實施酒測，測得
    其呼氣所含酒精濃度仍高達每公升1.05毫克，始悉上情。
二、案經桃園縣政府警察局桃園分局報告臺灣桃園地方法院檢察
    署檢察官偵查後聲請以簡易判決處刑。
    理  由
一、按被告以外之人於審判外之言詞或書面陳述，除法律有規定
    者外，不得作為證據；被告以外之人於審判外之陳述，雖不
    符前4 條之規定，而經當事人於審判程序同意作為證據，法
    院審酌該言詞陳述或書面陳述作成時之情況，認為適當者，
    亦得為證據；當事人、代理人或辯護人於法院調查證據時，
    知有第159 條第1 項不得為證據之情形，而未於言詞辯論終
    結前聲明異議者，視為有前項之同意。刑事訴訟法第159 條
    第1 項、第159 條之5 就此分別定有明文。經查，本案所引
    用之供述及非供述證據，經本院依法踐行調查證據程序，檢
    察官及被告、輔佐人均不爭執各該證據之證據能力，且迄本
    院言詞辯論終結前未就上開證據之證據能力聲明異議，又查
    無依法應排除其證據能力之情形，是後述所引用證據之證據
    能力均無疑義，依法自有證據能力，均得作為本案證據，先
    予敘明。
二、上揭事實，業據被告乙○○於本院審理時坦承不諱，並有酒
    精濃度測試單、桃園縣政府警察局舉發違反道路交通管理事
    件通知單、汽車駕駛人酒後生理協調平衡檢測紀錄卡、刑法
    第一百八十五條之三案件觀察紀錄表各1 件在卷可稽（偵卷
    第7 至9 頁），是認被告上開任意性自白，核與事實相符，
    堪以採信。
三、又按刑法第185 條之3 所規定服用酒類，不能安全駕駛動力
    交通工具而駕駛者，應負刑事責任，揆其立法目的在藉抽象
    危險犯之犯罪構成要件，以嚇阻酒後駕車者對道路交通安全
    之危害，本不以發生實害為必要，而所謂不能安全駕駛之認
    定，並無一定之數值可供界定，而係由法院以一般社會通念
    之客觀標準，足生公共危險時即足。而依交通部運輸研究所
    90年9 月24日運安字第900005854 號函所載呼氣中酒精濃度
    每公升含量為0.25毫克，即相當於血液中酒精濃度（ＢＡＣ
    ）百分之0.05，且依該函所附該所79年「駕駛人行為反應之
    研究─酒醉駕車對駕駛行為之分析研究」指出：（一）ＢＡ
    Ｃ達百分之0.03至百分之0.05時，對駕駛能力之影響為：多
    數駕駛人心境逐漸變幻不定，視覺與反應靈敏性減弱，對速
    度及距離的判斷力差。對心理行為之影響為：觀察力逐漸欠
    缺，心情漸趨輕鬆，自信心增加，多話，精神狀態處於陶醉
    感。（二）ＢＡＣ到達百分之0.05至百分之0.08時，對駕駛
    能力之影響為：反應遲鈍，駕駛能力受損，遲而不決或決而
    不行。對心理行為之影響為：情緒鬆弛，感情與行為趨向誇
    張，肌肉不協調，精神處於興奮狀態。（三）ＢＡＣ到達百
    分之0.08至百分之0.15時，對駕駛能力之影響為：判斷力嚴
    重受到影響，體能與精神協調受損，駕駛之體能困難增加。
    對心理行為之影響為：產生情緒異常現象，步伐不平穩，言
    語不清，反應惡劣，記憶及判斷力受損，精神處於錯亂狀態
    。（四）超過百分之0.15時，對駕駛能力之影響為：視線搖
    晃，駕駛已進入恍惚狀態，判斷及理解遭到扭曲，駕駛不穩
    定。對心理行為之影響為：意識不明，嘔吐，站、走及講話
    困難，責任感喪失，精神處於麻痺狀態。（五）超過百分之
    0.5 時，對駕駛人能力之影響為：無法開車。對心理行為之
    影響為：爛醉如泥，失去知覺可能致死，精神處於昏睡狀態
    。本件被告所測得之呼氣所含酒精成分為每公升為1.05毫克
    ，相當於血液中酒精濃度（ＢＡＣ）百分之0.21，依上開說
    明，其視線搖晃，駕駛已進入恍惚狀態，判斷及理解遭到扭
    曲，駕駛不穩定，且意識不明，嘔吐，站、走及講話困難，
    責任感喪失，精神處於麻痺狀態。佐以被告夜間駕車，未依
    規定使用燈光，駕駛行為明顯異常；對於員警指揮遲緩，駕
    駛判斷力顯然欠佳；駕駛車身搖擺不定；查獲當時，員警命
    被告作直線測試、平衡動作，被告有腳步不穩、手腳部顫抖
    等情事，且被告經酒後生理協調平衡檢測，其中「直線步行
    十公尺後令其迴轉走回原地」、「雙腳併攏，兩手貼緊大腿
    ，將一腳向前抬高離地15公分，並停止不動30秒」、「雙腳
    併攏，雙手向前平伸，閉眼，輪流使用左右手的食指指尖觸
    摸鼻尖」、「閉雙眼，30秒內朗誦阿拉伯數目由1001、1002
    ....1030 」 、「用筆在兩個同心圓之間的零點五公分環狀
    帶內畫另一個圓」等檢測內容，其結果均不合格，而認定為
    不能安全駕駛，有警員所製作之上開觀察紀錄表及汽車駕駛
    人酒後生理協調平衡檢測紀錄卡在卷可稽（附於偵查卷第 8
    至9 頁），益徵被告當時確已達於不能安全駕駛動力交通工
    具程度，而仍駕車。本件事證明確，被告上揭犯行足堪認定
    ，應予依法論科。
四、按行為後法律有變更者，適用行為時之法律，但行為後之法
    律有利於行為人者，適用最有利於行為人之法律，刑法第 2
    條第1 項定有明文。而刑法修正之比較新舊法，應就罪刑有
    關之共犯、未遂犯、想像競合犯、牽連犯、連續犯、結合犯
    ，以及累犯加重、自首減輕暨其他法定加減原因（如身分加
    減）與加減例等一切情形，綜其全部罪刑之結果而為比較（
    最高法院95年5月23日95年度第8次刑庭會議決議可資參照）
    。查被告行為後，關於刑法第185 條之3 之罪，其法定刑部
    分，已由修正前「處1 年以下有期徒刑、拘役或3 萬元以下
    罰金」，更改為「處1 年以下有期徒刑、拘役或科或併科15
    萬元以下罰金」，此項變更自屬刑法第2 條之法律變更。經
    比較修正前後刑法之規定，修正後刑法第185 條之3 之規定
    並非較有利於被告，自應依刑法第2 條第1 項前段之規定，
    適用修正前刑法第185 條之3 之規定。
五、核被告所為，係犯修正前刑法第185 條之3 服用酒類，不能
    安全駕駛動力交通工具而駕駛罪。原審以被告上揭罪證明確
    ，適用修正前刑法第185 條之3 、刑法第41條第1 項前段，
    刑法施行法第1 條之1 第1 項、第2 項但書，量處被告拘役
    50日，並諭知易科罰金之折算標準，核其認事用法均無不合
    ，量刑亦屬妥適。另按法官於有罪判決如何量處罪刑，甚或
    是否宣告緩刑，均為實體法賦予審理法官裁量之刑罰權事項
    ，法官行使此項裁量權，自得依據個案情節，參酌刑法第57
    條所定各款犯罪情狀之規定，於法定刑度內量處被告罪刑；
    除有逾越該罪法定刑或法定要件，或未能符合法規範體系及
    目的，或未遵守一般經驗及論理法則，或顯然逾越裁量，或
    濫用裁量等違法情事之外，自不得任意指摘其量刑違法，最
    高法院80年臺非字第473 號、75年臺上字第7033號、72年臺
    上字第6696號、72年臺上字第3647號等判例可資參照。準此
    ，法官量刑，如非有上揭明顯違法之情事，自不得擅加指摘
    其違法或不當。從而，上訴人認原審判決過重，提起上訴，
    並無可採，其上訴為無理由，應予駁回。至原審雖未及比較
    適用新舊法，然其適用行為時刑法第185 條之3 之規定論罪
    科刑，與本院認定之結果既無不同，自不構成撤銷之事由，
    附此敘明。
六、惟查，被告前未曾因故意犯罪受有期徒刑以上刑之宣告，且
    為身心障礙人士，無法外出工作，又父親早逝，與母親相依
    為命，平日僅靠母親打零工維生，家境清寒，有臺灣高等法
    院被告全國前案紀錄表、中華民國身心障礙手冊、清寒證明
    在卷可稽，其因一時失慮致罹刑章，於本院審理時亦深表悔
    意，本院認被告經此偵審程式，應知警惕而無再犯之虞，宣
    告之刑以暫不執行為適當，爰併予宣告緩刑3 年，並依刑法
    第93條第1 項之規定，宣告於緩刑期內付保護管束，以啟自
    新。
據上論斷，應依刑事訴訟法第455條之1第1項、第3項、第368 條
、第364 條，刑法第74條第1 項第1 款、第93條第1 項，判決如
主文。
本案經檢察官鄭東到庭執行職務。
中    華    民    國    97    年    4    月     30    日
                        交通法庭審判長法  官  王  美  玲
                                      法  官  林  靜  梅
                                      法  官  羅  國  鴻
以上正本證明與原本無異。
不得上訴。
                                      書記官  戴  育  萍
中    華    民    國    97    年    4     月    30    日
【論罪科刑法條】
修正前中華民國刑法第185條之3
服用毒品、麻醉藥品、酒類或其他相類之物，不能安全駕駛動力
交通工具而駕駛者，處一年以下有期徒刑、拘役或三萬元以下罰
金。


司法院資訊處製作；財團法人民間司法改革基金會備份。
